臺灣高等法院高雄分院民事判決　九十一年度上易字第二四號
　　　上　訴　人　甲○○
　　　被上訴人　　元鴻發展股份有限公司
　　　法定代理人　丙○○
　　　訴訟代理人　乙○○
右當事人間請求給付貨款事件，上訴人對於中華民國九十年十二月十三日臺灣屏東地
方法院九十年度訴字第六二九號第一審判決提起上訴，本院判決如左：
    主    文
原判決關於命上訴人給付被上訴人超過新台幣肆拾伍萬玖仟參佰柒拾肆元部分，及該
部分假執行之宣告，並訴訟費用之裁判均廢棄。
右開廢棄部分，被上訴人在第一審之訴及其假執行之聲請均駁回。
其餘上訴駁回。
第一、二審訴訟費用，由上訴人負擔七分之六，餘由被上訴人負擔。
    事    實
甲、上訴人方面：
一、聲明：求為判決：(一)原判決廢棄。(二)駁回被上訴人在第一審之訴。
二、陳述：除與原判決記載相同者，茲予引用外，補稱：
  (一)本件被上訴人係請求上訴人給付貨款總額為新台幣（下同）五十三萬八千七百二
    十元，然經兩造會算後僅為四十五萬九千三百七十四元，當時上訴人即開立發票
    日為九十年二月十日，票面金額為二十五萬九千三百七十四元，及發票日為九十
    年四月十日，票面金額為二十萬元之支票二張作為清償之用，嗣支票退票後上訴
    人曾清償被上訴人九萬四千元，上訴人僅尚欠三十六萬五千三百七十四元。
  (二)折讓款乃買賣契約成立當時被上訴人願意給予上訴人之優惠，此優惠條件不應上
    訴人嗣後未按期清償貨款而失去。又買賣之折讓應屬被上訴人免除上訴人部分債
    務之意思表示。
  (三)證人蕭德法及楊振瑞已於原審證稱被上訴人確有運送鴨隻予上訴人，雖渠等無明
    確證稱兩造間是否有代養鴨隻之合意，然被上訴人以前均曾託養鴨隻，且若被上
    訴人未託養鴨隻，又何須運送鴨隻給上訴人，由此可證，兩造間確有委託養鴨之
    關係存在。
三、證據：援用原審所提證據。
乙、被上訴人方面：
一、聲明：求為判決：駁回上訴。
二、陳述：除與原判決記載相同者，茲予引用之外，補稱：
  (一)雙方之交易條件為下貨後開立一個月內票期之支票付清帳款，而上訴人以財務困
    難為由，要求開立三個月及五個月票期之支票，並要求折讓補貼。被上訴人之楊
    協理乃暫收支票及上訴人會算單回報公司，並未答應折讓事項，而上訴人所開立
    之支票因存款不足而退票，已造成被上訴人資金運用之損失。
  (二)委託養鴨一事，被上訴人皆與飼養人簽訂養鴨合作契約書，上訴人因小鴨便宜而
    自行飼養，被上訴人為基於服務客戶協助其小鴨與成鴨之買賣，雙方並無簽訂養
    鴨合作契約書，故無代養佣金及飼料費用抵銷之情事。
三、證據：援用原審所提證據。
    理    由
一、本件被上訴人起訴主張：上訴人陸續向其購買飼料，惟自八十九年六月份起之飼
    料費用均未清償，共計尚欠被上訴人貨款五十三萬一千八百七十二元等情，求為
    命上訴人給付上開五十三萬一千八百七十二元，及自九十年四月十日起至清償日
    止，按年息百分之五計算之利息之判決（被上訴人原請求五十三萬八千七百二十
    元，上訴後減縮為上開金額）。
二、上訴人則以：上訴人曾為被上訴人代養三批鴨，被上訴人應給付佣金，且被上訴
    人亦同意折扣飼料費，是上訴人僅欠被上訴人三十六萬五千三百七十四元等語，
    資為抗辯。
三、查被上訴人主張上訴人自八十九年六月二十九日向其購買飼料，貨款總計九十萬
    六千二百二十四元，上訴人於八十九年十一月十六日開立四張支票支付貨款，票
    面金額共為七十三萬九千七百二十六元，其中兌現二張支票，總計二十八萬三百
    五十二元，未兌現支票金額合計四十五萬九千三百七十四元，嗣上訴人復交付二
    張客票，金額分別為五萬元、四萬四千元，均有兌現，是上訴人尚欠被上訴人五
    十三萬一千八百七十二元等情，此有被上訴人提出之支票影本二張、退票理由單
    影本二張、送貨單影本二張為證（見原審卷第八、九頁），亦為上訴人所自認（
    見本院卷九十一年三月七日準備程序筆錄），堪認被上訴人上開主張為真實。惟
    上訴人以前揭情詞置辯。經查：
(一)上訴人主張其為被上訴人代養三批鴨一事，並據提出證人蕭德法、楊振瑞為證。然
  依證人蕭德法於原審證稱：「‧‧‧當時是說簽約的鴨比較可以賣得好價，沒有簽
  約的鴨比較沒有辦法保證可以賣到那麼好。當時原告（即被上訴人）是否有要與被
  告（即上訴人）簽約我就不知道了。」，及證人楊振瑞證稱：「我並不知道兩造是
  否訂立契約，我只知道原告（即被上訴人）有載鴨去給被告（即上訴人）養，但什
  麼原因我就不知道。」（見原審卷九十年十二月三日言詞辯論筆錄），依上開證詞
  可知，證人對於兩造究竟代養幾批鴨並不知情，則因被上訴人前曾委託上訴人代養
  二批鴨，此有被上訴人提出之契約書影本二份為證（見原審卷第六四至七五頁），
  亦為上訴人不爭執，自難僅憑被上訴人有載鴨給上訴人，即謂被上訴人委託上訴人
  代養三批鴨，而為上訴人有利之認定。是以，被上訴人抗辯其委託上訴人代養鴨隻
  ，均有訂立書面契約，且僅委託代養二批，堪信為真實。上訴人既無法舉證證明被
  上訴人確有委託其代養爭執之第三批鴨，其主張應扣除代養鴨之佣金云云，尚屬無
  據，為不可採。
(二)上訴人復主張被上訴人同意折扣飼料費十六萬六千四百二十元，並提出表三為證（
  見原審卷第四五頁）。然查，上開表三僅有彙算之金額記載，並未載有被上訴人同
  意折讓之字樣或類此之意思表示，固不得僅憑上開表三之記載，遽認定被上訴人有
  同意折讓之意思表示。惟查，依被上訴人於本院自陳「雙方之交易條件為下貨後開
  立一個月內票期之支票付清帳款，而上訴人以財務困難為由，要求開立三個月及五
  個月票期之支票，並要求折讓補貼；被上訴人之楊協理乃暫收支票及上訴人會算單
  回報公司，‧‧‧」（見本院卷被上訴人爭點整理摘要書狀），由此可知，兩造係
  先經會算後，上訴人開立總金額共計四十五萬九千三百七十四元之支票二張（即發
  票日為八十九年二月十日及四月十日之支票），經被上訴人之楊協理同意收受以供
  清償貨款，縱被上訴人之楊協理未明示同意折讓，惟對上訴人要求折讓並以折讓後
  之金額清償所積欠之貨款，且於收受回報被上訴人後，被上訴人均未通知上訴人應
  補繳差價（即五十三萬一千八百七十二元減去四十五萬九千三百七十四元等於七萬
  二千四百九十八元），則被上訴人對上訴人要求折讓一事，有默示同意之意思表示
  ，且當時亦無若上訴人未兌現支票金額，則應支付全部貨款之約定，堪認被上訴人
  確有同意折讓，而該折讓之約定，並非附解除條件，自不因上訴人嗣後未兌現支票
  ，上訴人即應給付全部貨款。至於，證人楊德安（即被上訴人之協理）於原審證稱
  ：「當時我並沒有答應折讓，是因被告（即上訴人）說應扣款哪些，所以我先將票
  款收回來，實際上我也不知道情形，這二批都是同時收款的，寫折讓是被告（即上
  訴人）要求的，沒有的話他就不開票，我也沒有同意折讓。」（見原審卷九十年十
  月四日言詞辯論筆錄），雖證人當時未明示同意折讓，於回報被上訴人後，被上訴
  人均未通知應行補繳差額，可認被上訴人有默示同意上訴人之上開二支票之款項以
  供清償所積欠之全部貨款。是以，上訴人抗辯應扣除折讓價，即屬有理由。
四、綜上所述，本件被上訴人既默示同意上訴人折讓之要求，被上訴人請求給付貨款
    自應扣除折讓款即七萬二千四百九十八元，因此，被上訴人本於買賣之法律關係
    ，請求上訴人給付四十五萬九千三百七十四元，及自九十年四月十日起至清償日
    止，按年息百分之五計算之利息，為有理由，應予准許，逾此所為請求，為無理
    由，應予駁回。原審就超過上開應准許部分，為上訴人敗訴之判決，自有未洽。
    上訴意旨就此部分指摘原判決不當，求予廢棄改判，為有理由。至於上開應准許
    部分，原審判命上訴人給付，核無違誤，上訴意旨，就此部分指摘原判決不當，
    求予廢棄，為無理由，應予駁回。
五、據上論結，本件上訴為一部有理由，一部無理由，依民事訴訟法第四百五十條、
    第四百四十九條第一項、第七十九條但書，判決如主文。
中　　華　　民　　國　　　　九十一　　　年　　  四   　 月    　九　 　 日
                                      臺灣高等法院高雄分院民事第四庭
~B1審判長法官　曾錦昌
~B2法　　　官　曾玉英
~B3法　　　官　林紀元
右為正本係照原本作成。
不得上訴。
中　　華　　民　　國　　　　九十一　　　年　　　四　　　月　　 十二　 　日
~B法院書記官　張文斌
　　　　　　　　　　　　　　　　　　　　　　　　　　　　　　　　　　　　Ｈ
